最高法院刑事判決　　　　　　九十六年度台上字第五四八七號
上　訴　人　甲○○
上列上訴人因違反廢棄物清理法案件，不服台灣高等法院台南分
院中華民國九十四年三月三十日第二審判決（九十三年度上訴字
第九九一號，起訴案號：台灣台南地方法院檢察署九十二年度偵
字第四五五七號），提起上訴，本院判決如下：
    主  文
上訴駁回。
    理  由
按刑事訴訟法第三百七十七條規定：上訴於第三審法院，非以判
決違背法令為理由，不得為之。是提起第三審上訴，應以原判決
違背法令為理由，係屬法定要件。如果上訴理由係對原審已調查
明確並於判決內論駁或說明之事項，徒憑己見重為事實之爭辯，
或任意指摘，顯與法律規定得為第三審上訴理由之違法情形不相
適合時，俱應認其上訴為違背法律上之程式，予以駁回。上訴意
旨略稱：上訴人載運棄置之污泥，外觀上與一般溝底污泥無異，
即專業之台南縣環境保護局稽查人員黃文明亦證稱無法以肉眼判
斷係屬有害事業廢棄物，自不能期待上訴人以外觀判斷知悉其為
有害事業廢棄物，即與廢棄物清理法第四十六條第一項第一款之
任意棄置有害事業廢棄物之要件不符，原審漏未斟酌及此，且未
說明上訴人所辯不足採之理由，有理由不備之違法云云。
惟查：原判決撤銷第一審之科刑判決，改判論處上訴人共同連續
未依廢棄物清除許可文件內容清除廢棄物罪刑，係依憑上訴人之
供述，證人黃文明、郭恒南、郭晉溢、陸國賢、謝政達、蘇志恆
之證供，卷附台南縣環保局事業廢棄物檢驗報告、廢棄物稽查送
樣、收樣及檢驗結果紀錄表、會勘紀錄、土地登記謄本、土地複
丈成果圖、台南縣環境保護局公害案件稽查紀錄、現場照片、地
磅紀錄單等證據，為其論罪之依據，業依卷證敘明認定之依據及
理由，對於上訴人所辯係合法傾倒廢棄物云云，認為不可採取，
亦予說明論駁，其推理論斷於證據法則等並無違背。且依原判決
之認定，上訴人第一次傾倒有害事業廢棄物，所犯廢棄物清理法
第四十六條第一項第一款之任意棄置有害事業廢棄物罪及第四款
後段之未依廢棄物清除許可文件內容清除廢棄物罪，係同時觸犯
二款法條罪行，有法條競合關係，應依未依廢棄物清除許可文件
內容清除廢棄物罪處斷，並與第二次傾倒一般事業廢棄物，所犯
廢棄物清理法第四十六條第一項第四款後段之同一罪名，犯意概
括，為連續犯，依刑法第五十六條規定論以一罪，並加重其刑等
情，而依上訴人於偵查中所供，對其第一次載運「黑色污泥」廢
棄物之來源，係已據「進賢」之不詳姓名人告稱係污水廠清出來
之污泥等語，則上訴人即逕為載運並任意棄置，依卷存證據資料
，自難謂不知係有害事業廢棄物，原判決就上訴人所辯其不知係
有害事業廢棄物一節，縱未說明不可採之理由，於事實認定及判
決結果並無影響，自不得執為適法之第三審上訴理由。至於本案
承辦之環境稽查人員，並不知該廢棄物之確實來源，因而未能在
檢驗結果呈現前，僅憑查獲當時廢棄物之外觀，判定是否為有害
事業廢棄物，亦不能執此為上訴人有利之認定，是以原審據以論
科，尚無違誤可言。其餘上訴意旨亦係對原審已調查明確並於判
決內論駁或說明之事項，徒憑己見重為事實之爭辯，或任意指摘
，顯與法律規定得為第三審上訴理由之違法情形不相適合。綜上
說明，應認本件上訴違背法律上之程式，予以駁回。上訴人行為
後，刑法業於民國九十四年二月二日修正公布，九十五年七月一
日施行，刪除連續犯等規定，參照連續犯規定刪除後，就刑法施
行後多次施用毒品之犯行，除符合接續犯之要件外，應一罪一罰
，始符合立法本旨（本院九十六年八月二十一日、九十六年度第
九次刑事庭會議決議文）；本件上訴人二次違反廢棄物清理法之
犯行，前後相距四個多月，如依一罪一罰，對上訴人自屬不利。
又修正後刑法第三十三條第五款規定「罰金：新台幣一千元以上
，以百元計算之。」修正前罰金最低本刑原為一元以上者，均經
提高為新台幣一千元以上，併參諸刑法第十一條規定「本法總則
於其他法律有刑罰或保安處分之規定者，亦適用之。但其他法律
有特別規定者，不在此限。」廢棄物清理法第四十六條第一項法
定刑併科罰金之最低度部分提高結果，對上訴人而言自屬新法不
利。另刑法第二十八條之規定，由「二人以上共同實施犯罪之行
為者，皆為正犯。」修正為：「二人以上共同實行犯罪之行為者
，皆為正犯。」依原判決事實之認定，上訴人違反廢棄物清理法
犯行，與僱用其駕車載運之蔡明芳，及分別與蔡明芳指派帶路之
「冬瓜」、「進賢」間有犯意聯絡及行為分擔關係，上訴人不論
依修正前或修正後之規定，均成立共同正犯，原判決適用行為時
法，判決結果亦無不同。本件比較新舊法結果，均以修正前法律
為有利於上訴人，原判決適用行為時法，雖未及說明如何為新舊
法律之比較適用，於判決結果無影響。本院毋庸予以撤銷改判，
附予敘明。
據上論結，應依刑事訴訟法第三百九十五條前段，判決如主文。
中　　華　　民　　國　九十六　年　　十　　月　 十七　 日
                      最高法院刑事第六庭
                          審判長法官  呂　潮　澤
                                法官  吳　昆　仁
                                法官  孫　增　同
                                法官  吳　　　燦
                                法官  李　英　勇
      本件正本證明與原本無異
                                      書  記  官
中　　華　　民　　國　九十六　年　　十　　月　二十三　日
                                                      v
